【裁判字號】    99,抗,386
【裁判日期】    990909
【裁判案由】    聲明異議
【裁判全文】
臺灣高等法院臺中分院民事裁定           99年度抗字第386號
抗  告  人  甲○○
相  對  人  乙○○○
上列當事人間發還擔保金聲明異議事件，抗告人對於中華民國99
年 7月29日臺灣台中地方法院99年度事聲字第61號裁定提起抗告
，本院裁定如下：
    主  文
抗告駁回。
抗告費用由抗告人負擔。
    理  由
一、按訴訟終結後，供擔保人證明已定20日以上之期間，催告受
    擔保利益人行使權利而不行使者，法院應依供擔保人之聲請
    ，以裁定命返還其提存物，民事訴訟法第104條第1項第2款
    定有明文。前開規定，於其他依法令供訴訟上之擔保者準用
    之，並為同法第106條所規定。又訴訟終結後，受擔保利益
    人，逾民事訴訟法第104條第1項第2款20日以上之期間而未
    行使其權利時，若在供擔保人向法院為返還提存物或保證書
    之聲請之後，始行使其權利者，仍應認為受擔保利益人未在
    前開期間內行使其權利（最高法院72年台抗字第181號判例
    及70年6月16日70年度第17次民事庭會議決議意旨參照）。
    再者，民事訴訟法第104條第1項第2款所謂「受擔保利益人
    行使權利」，係指向法院起訴或為與起訴相同效果之訴訟行
    為（如聲請調解或聲請發支付命令）而言。僅以言詞或存證
    信函催告請求，尚難謂已行使權利。
二、抗告意旨略以：相對人係於99年6月2日寄發太平宜欣郵局第
    000249號存證信函定20日以上之時間催告抗告人行使權利，
    抗告人已於99年6月19日寄發台中民權路郵局第1463號存證
    信函通知相對人不同意其領回擔保金，並於99年7月22日向
    原法院提起99年度中簡字第2106號損害賠償訴訟；且相對人
    的存證信函內容表示「以本函催告台端於文到20日內主張權
    利」，與前開民事訴訟法第104條第1項第3款所規定「定20
    日以上之期間」不符，自不生催告之效力云云。
三、經查，相對人前依原法院97年度裁全字第6107號民事裁定，
    為擔保假扣押，曾提供新台幣（下同）15萬元為擔保金，而
    以原法院97年度存字第3819號擔保提存事件提存在案，因相
    對人已向原法院聲請撤銷假扣押及撤回假扣押之執行，是該
    訴訟已終結，相對人並定20日以上之時間催告受擔保利益人
    即抗告人行使權利，惟抗告人迄未對相對人聲請調解、核發
    支付命令或起訴請求損害賠償，並參酌相對人所提出之原法
    院97年度裁全字第6107號裁定、97年度存字第3819提存書、
    存證信函暨回執等文件，及調閱原法院97年度存字第3819號
    擔保提存卷宗、99年度司栽全聲字第253號撤銷假扣押保全
    程序卷宗、97年度執全字第2954號假扣押保全程序卷宗、97
    年度裁全字第6107號聲請假扣押保全程序卷宗及所查詢之原
    法院民事記錄科查詢表，認為相對人之聲請並無不合，而准
    予其發還擔保金。相對人以假扣押執行程序業已終結為由，
    已定20日之期間催告抗告人行使權利，而抗告人確已於99年
    6月3日收到上開催告存證信函，此有原審卷所附之郵政掛號
    郵件收件回執附卷可參，是抗告人至遲應於99年6月23日前
    行使其權利，惟抗告人未於催告期間行使權利，卻於收到原
    裁定後，主張其已對相對人提起訴訟，然抗告人提起訴訟之
    日期為99年7月22日，足見抗告人行使權利已超過上開催告
    期間，尚難認為其已於催告期間行使權利，是原法院裁定准
    予返還擔保金15萬元，核無不合。至於抗告人主張以郵局存
    證信函覆稱不同意相對人取回擔保金乙節，如上所述，民事
    訴訟法第104條第1項第2款所謂「受擔保利益人行使權利」
    ，係指向法院起訴或為與起訴相同效果之訴訟行為（如聲請
    調解或聲請發支付命令）而言，抗告人僅以存證信函函覆相
    對人稱不同意其取回擔保金，難謂已行使權利。抗告人另稱
    相對人存證信函內容表示「以本函催告台端於文到20日內主
    張權利」，與前開民事訴訟法第104條第1項第3款所規定「
    定20日以上之期間」不符云云。惟我國法律用語稱以上、以
    下、以內者，乃俱連本數計算，此觀刑法第10條第1項、社
    會秩序維護法第5條等規定自明，是民事訴訟法第104條第1
    項第3款所稱定「20日以上」之期間，自包括20日之本數在
    內，從而，相對人催告抗告人於「20日內」行使權利，與民
    事訴訟法第104條第1項第3款規定並無不合，抗告人謂相對
    人所為之催告與該規定不合而不生催告之效力，顯有誤解。
    原裁定駁回抗告人之異議，核無不合。抗告意旨指摘原裁定
    不當，求予廢棄，為無理由，應予駁回。
四、據上論結，本件抗告為無理由，依民事訴訟法第495條之1第
    1項、第449條第1項、第95條、第78條，裁定如主文。
中    華    民    國    99    年    9     月    9     日
                民事第四庭    審判長法  官  陳蘇宗
                                    法  官  吳美蒼
                                    法  官  林欽章
以上正本係照原本作成。
不得再抗告。
                                    書記官  蔡嘉萍
中    華    民    國    99    年    9     月    10    日
                                                      Ｓ

司法院資訊處製作；財團法人民間司法改革基金會備份。
